臺灣高等法院臺中分院民事裁定
111年度抗字第282號
抗  告  人  李左賢  

上列抗告人因與相對人陽信商業銀行股份有限公司間債務人異議
事件，聲請訴訟救助，對於民國111年7月5日臺灣臺中地方法院1
11年度救字第104號裁定，提起抗告，本院裁定如下：
      主  文
抗告駁回。
抗告訴訟費用由抗告人負擔。
      理  由
一、按當事人無資力支出訴訟費用者，法院應依聲請，以裁定准
    予訴訟救助，民事訴訟法第107條第1項前段定有明文。所謂
    無資力係指窘於生活，且缺乏經濟信用者而言。若非取給於
    自己或家族所必需之生活費不能支出訴訟費用，且無籌措款
    項以支出訴訟費用之信用技能，方能謂之為無資力支出訴訟
    費用(最高法院103年度台聲字第1163號裁定參照)。此項聲
    請救助之事由，依同法第109條第2項及第284條規定，應提
    出能即時調查之證據以釋明之。是法院調查聲請人是否無資
    力支出訴訟費用，專就聲請人提出之證據為之，如聲請人並
    未提出證據，或依其提出之證據，未能信其無資力支出訴訟
    費用之主張為真實，即應將其聲請駁回，並無依職權調查或
    定期命補正之必要(最高法院109年度台抗字第262號裁定參
    照)。又因里長對於轄區里民經濟狀況，未盡明瞭，是里長
    出具證明書不足釋明其資力(最高法院96年度台聲字第901號
    裁定參照)。至於低收入戶標準乃行政主管機關為提供社會
    救助之核定標準，與有無資力支出訴訟費用不同(最高法院1
    00年度台聲字第463號裁定參照)。     
二、抗告人聲請與抗告意旨略以：
　　抗告人家境清寒，不曾有交易所得新臺幣(下同)25萬0,586
    元。至門牌臺中市○區○○○○街00巷0號1樓之未保存登記建物(
    下稱系爭建物)，非抗告人所有，並自民國85年起即遭他人
    無權占有，而無法使用收益，抗告人確無資力支出訴訟費用
    ，自得聲請訴訟救助。是原裁定以抗告人非無資力，據以駁
    回抗告人聲請訴訟救助，應有違誤。爰提起本件抗告，聲明
    廢棄原裁定等語。
三、經查：
　㈠抗告人主張其家境清寒而無資力支出訴訟費用，固據提出臺
    中市西區公館里證明書為證(見原審卷第17頁)。然此證明書
    僅空泛記載其家中經濟狀況不佳等語，未具體詳載具體經濟
    狀況各情，無從作為無資力並缺乏經濟上之信用技能之釋明
    方法。況里長證明書通常係應里民需要所為便民措施，未經
    法定程序審核，要與當事人有無資力支出訴訟費用無必然關
    連，此由此證明書上記載用途為申請補助即明，益臻明瞭。
　㈡據原審調取抗告人109、110年度稅務電子閘門財產調件明細
    表(置於原審卷證物袋)，可見抗告人於109、110年之股利、
    財產交易其他所得共3筆，給付總額25萬0,586元，其名下尚
    有坐落臺中市龍井區遠東段1042地號土地(價值573萬9,000
    元)、系爭建物(價值19萬8,800元)、三信商業銀行投資款5,
    200元，其資產總值合計594萬3,000元，足見抗告人尚有若
    干資產，且非全無收入之人，故難逕謂屬窘於生活而無資力
    。
　㈢抗告人雖主張系爭建物非其所有，除與前述財產調件明細表
    記載不符外，亦與其所提台中法院郵局存證號碼3156、3158
    號存證信函、房屋稅籍證明書(見本院卷第19-23頁)，其上
    均載明其為所有人或納稅務義務人意旨不符，自難採認。
　㈣抗告人又主張系爭建物遭他人占用而無法使用收益乙節，僅
    提出前項自行製作之存證信函為據，尚難遽採。
　㈤抗告人再提出其110年度綜合所得稅各類所得資料清單(其上
    記載課稅所得270元，見本院卷第25頁)，據以否認有前述25
    萬0,586元所得云云。惟綜合所得稅各類所得資料清單所列
    載者，僅係經稅捐稽徵機關或監理機關登記、建檔，且與所
    得稅課徵相關之所得資料，倘非與課稅攸關之財產或收入，
    例如動產或未經就來源扣繳、查核之收入等，或依法不併計
    綜合所得總額課稅之各式憑單，即無於該文件內顯示，是以
    上開資料亦僅能證明抗告人於該年度課稅所得情形，尚不足
    以釋明抗告人確係窘於生活，且缺乏經濟上之信用，致無法
    籌措訴訟費用之情。
　㈥抗告人復提出刑事判決(案號：臺灣臺中地方法院110年度簡
    上字第492號，見本院卷第27-37頁)，其上雖載明其名下無
    財產與經濟狀況不佳等情，顯與前述財產調件明細表記載尚
    有若干資產意旨不符，自難據為抗告人無力繳納訴訟費用之
    依據。
　㈦況依前述判決記載，抗告人與其妻女同住，其子女均有工作
    收入，抗告人尚為其子管理出租房屋各情，尤難逕謂抗告人
　　窘於生活且缺乏經濟信用。
　㈧此外，未據抗告人提出其他證據，以釋明其無資力支出訴訟
    費用，則其聲請訴訟救助，無從准許。
四、從而，原審據以駁回抗告人訴訟救助之聲請，於法並無違誤
　  。抗告論旨，仍執陳詞指摘原裁定不當，求予廢棄，為無理
　  由。
五、據上論結，本件抗告為無理由，爰依民事訴訟法第495條之1
    第1項、第449條第1項、第95條、第78條，裁定如主文。
中    華    民    國   111    年     8    月    30    日
    　　      民事第二庭  審判長 法　官  楊 國 精
　　　　　　　　　　　　         法　官  陳 得 利
      　　　　　　　　　　       法  官  陳 正 禧   
正本係照原本作成。             
僅以適用法規顯有錯誤為理由得再為抗告。
如提起再抗告者應於裁定送達後10日內向本院提出抗告理由狀（
須按照他造人數附具繕本）並繳納抗告裁判費新臺幣1,000元，
同時委任律師或具有律師資格之關係人為代理人。因疫情而遲誤
不變時間，得向法院聲請回復原狀。

                                 書記官  陳 三 軫   
　　　　　　　　　　　　　　　　　　　
中　　華　　民　　國　　111 　年　　8 　　月　　30　　日